# 请教陈版主，关于并购的合并层面会计处理

提问人：审计 小渣 时间：2022-12-12 14:14:28
A上市公司通过与B上市公司控股股东收购B上市公司25%股权，B上市公司自身有一定车间厂房等生产设备，且主营业务达到 1 亿元以上；A公司收购B公司支付了 10 亿元支付款，收购日评估报告可辨认净资产公允价值为 2 亿元，则归属于A上市公司部分则评估价值为 5000 万元；根据A上市公司承诺 1 年内对B上市公司进行业务转型，且A上市公司收购B上市公司控股权系为了在未来 1 年内注入资产，且对B上市公司原有业务进行出售。请问陈版主，A上市公司收购B上市公司控股权支付股权转让款与归属于收购股权比例可辨认净资产公允价值差额部分该怎么处理比较合适？

回答人：chenyiwei
该交易的作价远高于B公司（上市公司）可辨认净资产公允价值份额的原因，很可能是A要取得B公司的“壳资源”。高额溢价实际上是“壳资源价值”。按照目前的准则规定，在A的合并报表中，这部分为了取得壳资源所支付的对价只能并入商誉。但鉴于上市公司的壳资源与其原有业务的关联度不大，因此后续在商誉减值测试中，对这部分壳资源应当与上市公司原有业务所对应的“真正的”商誉有所区分，分别处理。对于壳资源，应当结合证券市场上近期类似借壳交易的作价，采用类似于市场法的方式评估其价值，作为考虑是否减值的依据。

提问人：审计 小渣 时间：2022-12-15 19:18:08
是的，陈版主；公司取得上市公司控制权主要是为了壳资源；这块壳资源如果与原有业务一起考虑的话是存在炯达不合理性；如果是这样的话，那就是评估方法的话是按照市场法（可能就是上市公司的股票价格或其他方法）作为评估方法作为减值的话是比较合理，那商誉确定的话是按照收购日评估价格公允价值20%的差额部分确认商誉价值的吗？后续以市场法评估的话 是考虑整体的吗？

回答人：chenyiwei
如上所述，要区分与上市公司原有业务相关的“真正的”商誉和壳资源价值，而不能将整个上市公司作为一个整体按市场法进行减值测试。对于上市公司原有业务的资产组，仍应采用收益法测算可收回金额。